臺灣橋頭地方法院民事判決
111年度橋小字第1111號
原      告  吳鈺琪  
訴訟代理人  陳秋錦  
被      告  吳光第  
上列當事人間請求侵權行為損害賠償(交通)事件，原告提起刑事
附帶民事訴訟（本院111年度交簡附民字第159號），本院於民國
111年11月3日言詞辯論終結，判決如下：
    主  文
一、被告應給付原告新臺幣2萬6,810元，及自民國111年6月11日
    起至清償日止，按年息5%計算之利息。
二、原告其餘之訴駁回。
三、訴訟費用新臺幣1,000元由被告負擔新臺幣800元，餘由原告
    負擔。
四、本判決第一項得假執行；但被告如以新臺幣2萬6,810元為原
    告預供擔保，得免為假執行。
    事實及理由
一、被告經合法送達，未於言詞辯論期日到場，核無民事訴訟法
    第386 條各款所列情形，爰依原告聲請，由其一造辯論而為
    判決。
二、原告主張：被告於民國110年1月23日21時25分許，駕駛車牌
    號碼00-0000號自用小貨車（下稱被告貨車），沿高雄市楠
    梓區德民路由東往西行駛，行經該路段與壽民路54巷之交岔
    路口，欲左轉壽民路54巷往南方向時，疏未注意轉彎車應讓
    直行車先行，適有訴外人黃瑞逸騎乘車號000-0000號普通重
    型機車（下稱黃瑞逸機車）、原告騎乘訴外人甲○○所有車號
    000-0000號普通重型機車（下稱系爭機車），先後沿德民路
    由西往東直行駛至該處，黃瑞逸機車先撞擊被告貨車之右後
    車尾，再與系爭機車發生撞擊（下稱系爭交通事故），致原
    告受有右髖及左膝挫擦傷之傷害（下稱系爭傷害）。原告因
    系爭交通事故，受有下列損害：㈠醫療費用新臺幣（下同）8
    00元。㈡系爭機車維修費用3萬8,050元。㈢精神慰撫金5萬元
    。依侵權行為法律、債權讓與關係，請求被告賠償等語。並
    聲明：被告應給付原告8萬8,850元，及自刑事附帶民事起訴
    狀繕本送達翌日起至清償日止，按年息5%計算之利息。
三、被告則以：被告不爭執有過失責任，惟原告傷勢輕微，又未
    請領強制險，系爭機車維修費用應予折舊，內箱亦未損害，
    維修估價金額過高，原告請求之精神慰撫金數額亦屬過高；
    又原告就系爭交通事故之發生亦與有過失等語，資為抗辯。
    並聲明：原告之訴駁回。
四、本院之判斷：
  ㈠按因故意或過失，不法侵害他人之權利者，負損害賠償責任
    ；汽車、機車或其他非依軌道行駛之動力車輛，在使用中加
    損害於他人者，駕駛人應賠償因此所生之損害，但於防止損
    害之發生，已盡相當之注意者，不在此限；不法侵害他人之
    身體或健康者，對於被害人因此喪失或減少勞動能力或增加
    生活上之需要時，應負損害賠償責任；不法侵害他人之身體
    、健康、名譽、自由、信用、隱私、貞操，或不法侵害其他
    人格法益而情節重大者，被害人雖非財產上之損害，亦得請
    求賠償相當之金額，民法第184條第1項前段、第192條之2、
    第193條第1項、第195條第1項前段分別定有明文。又按汽車
    行駛至交岔路口，轉彎車應讓直行車先行，有道路交通安全
    規則第102條第1項第7款定有明文。
  ㈡經查，原告主張被告於上開時、地，駕駛被告貨車，疏未注
    意轉彎車應禮讓直行車先行，適有原告騎乘系爭機車行駛至
    該處，兩造因而發生系爭交通事故，致原告受有系爭傷害，
    系爭機車亦因而毀損等情，有卷附肇事資料可資為憑，且為
    被告所不爭執，堪信為真實。嗣被告因系爭交通事故，造成
    原告受有系爭傷勢，經本院刑事庭以111年度交簡字第938號
    判決認犯刑法過失傷害罪，判處刑罰確定，堪認被告疏未注
    意上開規定，駕車撞及原告，其過失行為與原告受有系爭傷
    害，及系爭機車毀損結果間，具有相當因果關係，應負侵權
    行為損害賠償責任。被告雖辯稱其有信賴原則之適用等語。
    惟汽車駕駛人對於防止危險發生之相關交通法令之規定，業
    已遵守，並盡相當之注意義務，以防止危險發生，始可信賴
    他人亦能遵守交通規則並盡同等注意義務。若因此而發生交
    通事故，方得以信賴原則為由免除過失責任。被告有未禮讓
    直行車先行之過失，已如前述，被告如能稍加注意，即可觀
    察到直行之黃瑞逸機車及系爭機車而避免發生危險，依前開
    說明，自不得主張信賴原則以解免其過失責任。
  ㈢茲就原告得請求被告賠償之項目、金額，敘述如下：
　　⒈醫療費用：
　　　原告主張其因系爭傷害就診，支出醫療費用800元，業據
      其提出與所述相符之醫療費用單據為證（見附民卷第7至9
      頁），原告此部分請求，應予准許。
    ⒉系爭機車維修費用：
　　　⑴經查，系爭機車為甲○○所有，因系爭交通事故受損之維
        修費用共3萬8,050元，甲○○已將損害賠償請求權讓與原
        告等情，有原告所提出之行車執照、免用統一發票收據
        、損害賠償債權請求權讓與同意書可資為憑（見本院卷
        第35頁至第47頁），堪認屬實。被告雖辯稱系爭機車之
        內箱並無受損等語，然系爭機車遭受撞擊後倒地，內箱
        因而摩擦地面受損，與常情無違，被告此一所辯，並非
        可取。
　　　⑵又按請求賠償物被毀損所減少之價額，得以修復費用為
        估定之標準，但以必要者為限（如修理材料以新品換舊
        品，應予折舊）《最高法院77年度第9次民事庭會議決議
        (一)意旨可資參照》。系爭機車毀損部分之修復，其材
        料係以新品代替舊品，故原告以修復費用為損害賠償之
        依據時，自應將材料折舊部分予以扣除。而依原告所提
        出之免用統一發票收據所載維修項目，並無證據足認包
        含工資費用，應認全為零件費用（見本院卷第39頁至第
        47頁）。系爭機車係109年7月出廠，有行車執照在卷可
        參（見本院卷第37頁），迄受有車損時即110年1月23日
        ，已使用7月（出廠日期參酌民法第124條第2項規定，
        以109年7月15日計算，另參營利事業所得稅查核準則第
        95條第6項「固定資產提列折舊採用平均法、定率遞減
        法或年數合計法者，以1年為計算單位，其使用期間未
        滿1年者，按實際使用之月數相當於全年之比例計算之
        ，不滿1月者，以月計」），再依行政院所頒固定資產
        耐用年數表及固定資產折舊率表，機械腳踏車之耐用年
        數為3年，依平均法計算其折舊結果（即以固定資產成
        本減除殘價後之餘額，按固定資產耐用年數表規定之耐
        用年數平均分攤，計算折舊額），每年折舊率為3分之1
        ，則零件扣除折舊後之修復費用估定為3萬2,501元【計
        算方式：1.殘價＝取得成本÷( 耐用年數＋1)即3萬8,050
        元÷(3+1)≒9,513元（小數點以下四捨五入，下同）；2.
        折舊額 ＝(取得成本－殘價)×1/（耐用年數）×（使用年
        數）即(3萬8,050元－9,513元) ×1/3×（0+7/12）≒5,549
        元；3.扣除折舊後價值＝（新品取得成本－折舊額）即3
        萬8,050元－5,549元＝3萬2,501元】，原告逾此數額之請
        求，即屬無據。   
    ⒊精神慰撫金：
      ⑴按慰撫金之多寡，應斟酌雙方之身分、地位、資力與加
        害程度，及其他各種情形核定相當之數額，該金額是否
        相當，自應依實際加害情形與被害人所受之痛苦及雙方
        之身分、地位、經濟狀況等關係決定之（最高法院51年
        度台上字第223號判決先例意旨參照）。
　　　⑶本院審酌原告因被告之過失行為，發生系爭交通事故，
        致身體、健康受有損害，所受傷勢幸非嚴重，並參原告
        91年次，為五專在學生、無工作，被告50年次，碩士畢
        業，業工，家境勉持之兩造年齡、身分地位、資力等情
        狀，及本院依職權調取之參稅務電子閘門財產所得調件
        明細表內顯示之兩造財產狀況，認原告請求5萬元之精
        神慰撫金，尚屬過高，應以5,000元為當。
  ㈣再按損害之發生或擴大，被害人與有過失者，法院得減輕賠
    償金額，或免除之；前2項之規定，於被害人之代理人或使
    用人與有過失者，準用之，民法第217條第1項、第3項分別
    定有明文。又按行車速度，依速限標誌或標線之規定，無速
    限標誌或標線者，應依下列規定：在設有快慢車道分隔線之
    慢車道，時速不得超過40公里。道路交通安全規則第93條定
    有明文。汽車在同一車道行駛時，除擬超越前車外，後車與
    前車之間應保持隨時可以煞停之距離，道路交通安全規則第
    94條第1項定有明文。經查：
    ⒈原告於警詢時自陳其於系爭交通事故發生時原行駛在同一
      慢車道之黃瑞逸機車後方，行車速率為時速40至50公里等
      語，超過其行向之行車速限即時速40公里，有卷附警詢筆
      錄、道路交通事故現場圖可參，足見原告超速行駛及未保
      持安全距離，致突發狀況時不及反應，因而撞及行駛在其
      前方之黃瑞逸機車，亦為系爭交通事故發生之原因，就損
      害之發生與有過失。本院斟酌被告未禮讓直行車先行，原
      告則係未保持安全距離，兩者相較，原告享有優先路權，
      被告對用路人造成之危險較大等情，認被告、原告就系爭
      交通事故之發生應各自負擔70％、30％之過失比例為適當，
      並依過失相抵原則，減輕被告之賠償責任。本件前送高雄
      市政府交通局車輛行車事故鑑定委員會進行肇事責任鑑定
      ，鑑定結果認被告左轉彎車未禮讓直行車先行，為肇事主
      因，原告超速、未與前車保持隨時可以煞停之距離，為肇
      事次因（見本院卷第63頁至第65頁），亦與本院前開認定
      結果相同。
    ⒉承上所論，依前開過失比例計算，原告得請求被告賠償之
      金額為2萬6,810元【計算式：（醫療費用800元+系爭機車
      維修費用3萬2,501元+精神慰撫金5,000元）x70％=2萬6,81
      0元】。
五、綜上所述，原告依侵權行為法律關係，請求被告給付2萬6,8
    10元，及自起訴狀繕本送達翌日即111年6月11日起（見附民
    卷第21頁）至清償日止，按年息5%計算之利息，為有理由，
    應予准許，逾此部分之請求，則無理由，應予駁回。
六、本件係依小額程序為被告部分敗訴之判決，爰依民事訴訟法
    第436條之20之規定，就原告勝訴部分依職權宣告假執行；
    並依同法第436條之23準用第436條第2項，適用同法第392條
    第2項規定，依職權宣告被告如預供擔保，得免為假執行；
    另依同法第436條之19第1項規定，確定訴訟費用之負擔如主
    文第2項所示。
七、本件事證已臻明確，兩造其餘主張陳述及所提之證據，經審
    酌後於本件判決結果無影響，爰不逐一論述，附此敘明。
八、據上論結，原告之訴為一部有理由，一部無理由，判決如主
    文。
中華民國111年11月24日
          　　 橋頭簡易庭  法      官 張立亭
以上正本係照原本作成。
如不服本判決，應於送達後20日內，向本院提出上訴狀並表明上
訴理由，如於本判決宣示後送達前提起上訴者，應於判決送達後
20日內補提上訴理由書（須附繕本）。
中　　華　　民　　國　　111 　年　　11　　月　　24　　日
      　　　　 　　　　　　書　記　官 許雅瑩
訴訟費用計算式：
裁判費            1,000元
合計              1,000元